【裁判字號】    99,交易,40
【裁判日期】    990709
【裁判案由】    過失傷害
【裁判全文】
臺灣臺東地方法院刑事判決              99年度交易字第40號
公  訴  人  臺灣臺東地方法院檢察署檢察官
被      告  乙○○
選任辯護人  蕭芳芳律師
上列被告因過失傷害案件，經檢察官提起公訴（99年度偵字第60
4號），被告於準備程序就被訴事實為有罪之陳述，本院裁定以
簡式審判程序審理，判決如下：
    主  文
乙○○犯過失傷害致人重傷罪，處有期徒刑肆月，如易科罰金，
以新臺幣壹仟元折算壹日。緩刑貳年，並應於判決確定之日起參
個月內，向被害人丁○○支付新臺幣拾伍萬元。
    犯罪事實
一、乙○○於民國（下同）98年10月2日下午5時許，駕駛車牌號
    碼CK－1813號自小貨車沿臺東縣池上鄉○○○○路由南往北
    方向行駛，同日下午5時54分，行經池上鄉○○○○路320.2
    公里處與產業道路交岔路口時，本應注意減速慢行，作隨時
    停車之準備，而依當時之天候、路況，又無不能注意之情事
    ，竟疏未減速作隨時停車之準備，即貿然駕車通過該交岔路
    口；適丁○○無照駕駛車牌號碼ZZR－912號機車，沿上開產
    業道路由東往西方向行駛至上開交岔路口，亦未注意行經無
    號誌之交岔路口左轉時少線道車應暫停讓多線道車先行，復
    未注意左方來車，轉彎車應暫停讓直行車先行，即貿然左轉
    進入臺9線公路，由於雙方皆有上揭過失，致乙○○見丁○
    ○自產業道路駛出時，已閃煞不及，乙○○所駕車牌號碼CK
    －1813號自小貨車右前車燈部位，遂撞及丁○○所騎車牌號
    碼ZZR－912號機車前導流板，丁○○因此受有受有頭部外傷
    併顱內出血、左側顴骨折、左側顱骨缺損等傷害，經送醫進
    行開顱手術併清除血塊及腦室外引流等手術後，因腦傷仍遺
    留神經障礙無法恢復至受傷前狀態，影響手腳活動、語言、
    思考、認知等能力，臥床無法翻身，喪失工作能力，無痊癒
    可能，而生於身體有重大不治之傷害，經鑑定成為重度肢障
    人士。乙○○肇事後親自電話報警，並報明肇事人姓名、地
    點，請警方前往處理，嗣並於接受警員詢問時，坦承肇事並
    接受裁判。
二、案經臺灣台東地方法院檢察署檢察官指定丁○○之子丙○○
    為代行告訴人後訴由臺灣台東地方法院檢察署檢察官偵查起
    訴。
    理    由
一、上開犯罪事實，業據被告乙○○於本院準備程序及審理時坦
    承不諱，並有道路交通事故現場圖、道路交通事故調查報告
    表（一、二）、台東縣警察局道路交通事故肇事人自首情形
    紀錄表、臺東縣警察局道路交通事故照片黏貼紀錄表照片附
    卷足稽。
二、按汽車行經無號誌之交岔路口，應減速慢行，作隨時停車之
    準備，道路交通規則第93條第1項第2款定有明文，被告駕駛
    車輛自應注意上開規定，而本件車禍發生當時天候晴，夜間
    有照明，柏油路面、乾燥、無缺陷、無障礙物，視距良好等
    情，此有前揭道路交通事故調查報告表在卷可稽，而肇事路
    口並未設置交通號誌，此亦有揭現場照片可稽，被告並無不
    能注意之情事，詎被告竟疏未注意，其顯已違背上揭注意義
    務甚明，而本件車禍經送鑑定，亦同此認定，此有台灣省花
    東區車輛行車事故鑑定委員會鑑定意見書附卷足稽。茲被害
    人因本件車禍受有頭部外傷併顱內出血、左側顴骨折、左側
    顱骨缺損等傷害，經送醫進行開顱手術併清除血塊及腦室外
    引流等手術後，因腦傷仍遺留神經障礙無法恢復至受傷前狀
    態，影響手腳活動、語言、思考、認知等能力，臥床無法翻
    身，喪失工作能力，無痊癒可能之重傷害，亦有中華民國身
    心障礙手冊、馬偕紀念醫院台東分院乙種診斷證明書、馬偕
    紀念醫院台東分院99年6月8日馬院東醫乙字第0990005073號
    函及病歷影本在卷可稽，核屬於身體或健康，有重大不治之
    重傷害。且被害人受此傷害後，經鑑定屬重度肢障領有身心
    障礙手冊之情，亦有中華民國身心障礙手冊影本及花蓮縣政
    府99年5月28日府社福字第0990089210號函附資料足稽，且
    被害人上開受傷結果的發生與被告前揭注意義務之違反，具
    相當因果關係，應可認定。雖本件車禍鑑定單位認被害人丁
    ○○無照駕駛輕型機車行經無號誌之交岔路口左轉時，少線
    道車未暫停讓多線道車先行，復未注意左方來車，轉彎車未
    暫停讓直行車先行，為肇事主因，惟此乃被害人對損害結果
    之發生與有過失，並無法解免被告過失責任之成立，綜上所
    述，本案事證明確，被告過失傷害致人重傷之犯行堪以認定
    ，應依法論科。
三、核被告乙○○所為，係犯刑法第284條第1項後段之過失傷害
    致人重傷罪。被告於肇事後犯罪未發覺前，親自電話報警，
    並報明肇事人姓名、地點，請警方前往處理，嗣並於接受警
    員詢問時，坦承肇事並接受裁判，有臺東縣警察局道路交通
    事故肇事人自首情形紀錄表1份在卷可稽，被告係對於未發
    覺之罪自首而接受裁判，爰依刑法第62條前段之規定減輕其
    刑。爰審酌被告前未有任何經法院判處有期徒刑確定之不良
    紀錄，被害人所受重傷害，被告業已支付150萬元之強制責
    任險賠償金賠償被害人，並非毫不賠償，本件車禍雙方過失
    程度之輕重，被告犯罪後坦承犯行，但尚未與被害人方面就
    損害賠償總額達成最終之和解等一切情狀，量處如主文所示
    之刑，並諭知易科罰金之折算標準。
四、被告未曾因故意犯罪受有期徒刑以上刑之宣告，有臺灣高等
    法院被告前案紀錄表1份在卷可稽，且被告於本院審理時坦
    承犯行，已有悔意，並先賠償被害人150萬元，雖雙方就賠
    償總額之多寡有爭議，且指定代行告訴人亦當庭表明：希望
    被告可至外工作賠償等語，被告經此教訓，當知警惕，信無
    再犯之虞，本院綜核上情，認所宣告之刑以暫不執行為適當
    ，爰依刑法第74條第1項第1款規定，併予宣告緩刑2年，以
    啟自新。茲因雙方目前對賠償總金額尚有爭議，本院審酌被
    害人仍有受醫療照護之燃眉之急，為使被害人所受損害得到
    完全賠償前能有足夠資金受照護，爰併依刑法第74條第2項
    第3款之規定，命被告於本案判決確定後三個月內，先支付
    新臺幣15萬元給被害人，作為賠償金額之一部分。至於雙方
    就損害賠償總額，究以何金額為當？則應由雙方另循民事途
    徑尋求解決，附此敘明。
據上論斷，應依刑事訴訟法第273條之1、第299條第1項前段，刑
法第284條第1項後段、第62條前段、第41條第1項前段、第74條
第1項第1款、第2項第3款，刑法施行法第1條之1第1項、第2項前
段，判決如主文。
本案經檢察官甲○○到庭執行職務。
中    華    民    國    99    年    7    月    9    日
                      刑事第一庭  法  官  陳義忠
以上正本證明與原本無異。
如不服本判決應於收受送達後10日內向本院提出上訴書狀，並應
敘述具體理由；其未敘述上訴理由者，應於上訴期間屆滿後20日
內向本院補提理由書（均須按他造當事人之人數附繕本）。「切
勿逕送上級法院」。告訴人或被害人對於本判決如有不服，請書
具不服之理由狀，請求檢察官上訴者，其上訴期間之計算係以檢
察官收受判決正本之日期為準。
                                  書記官  黃健豪
中    華    民    國    99    年    7    月    9    日
中華民國刑法第284條
因過失傷害人者，處 6 月以下有期徒刑、拘役或 5 百元以下罰
金，致重傷者，處 1 年以下有期徒刑、拘役或 5 百元以下罰金
。
從事業務之人，因業務上之過失傷害人者，處 1 年以下有期徒
刑、拘役或 1 千元以下罰金，致重傷者，處 3 年以下有期徒刑
、拘役或 2 千元以下罰金。

司法院資訊處製作；財團法人民間司法改革基金會備份。
